【裁判字號】    99,審訴,3253
【裁判日期】    991222
【裁判案由】    毒品危害防制條例
【裁判全文】
臺灣高雄地方法院刑事判決            99年度審訴字第3253號
公  訴  人  臺灣高雄地方法院檢察署檢察官
被      告  蕭文聰
上列被告因違反毒品危害防制條例案件，經檢察官提起公訴（99
年度毒偵字第4427號），被告於本院準備程序進行中為有罪之陳
述，經本院合議庭裁定由受命法官獨任改依簡式審判程序審理，
並判決如下：
    主  文
蕭文聰施用第一級毒品，累犯，處有期徒刑拾壹月。
    事  實
一、蕭文聰前因施用毒品案件，經本院以民國93年度毒聲字第13
    75號裁定送觀察勒戒後，認有繼續施用毒品之傾向，經本院
    以93年度毒聲字第1661號裁定令入戒治處所施以強制戒治後
    ，於94年4 月19日執行完畢釋放，並經臺灣高雄地方法院檢
    察署檢察官於94年4 月20日以94年度戒毒偵字第199 號為不
    起訴處分確定。復於96年間，因施用毒品案件，經本院以96
    年度訴字第1319號判決判處有期徒刑8 月，上訴後，經臺灣
    高等法院高雄分院以96年度上訴字第1239號判決撤銷改判為
    有期徒刑10月確定，嗣經臺灣高等法院高雄分院以96年度聲
    減字第2232號裁定減刑為有期徒刑5 月確定，於97年7 月21
    日期滿執行完畢，翌日出監。復於97年間，因再犯施用毒品
    案件，經本院以97年度審訴字第2402號、98年度審訴字第94
    3 號判決，分別判處有期徒刑7 月、9 月確定，上開各罪之
    刑接續執行，於98年11月24日縮短刑期假釋出監，於99年3
    月25日假釋期滿，假釋未經撤銷，視為執行完畢。猶不知戒
    絕毒癮，明知海洛因係毒品危害防制條例第2 條第2 項第1
    款所明定之第一級毒品，不得持有、施用，復基於施用第一
    級毒品海洛因之犯意，於99年7 月6 日某時（不含受公權力
    拘束之期間），在其位於高雄縣燕巢鄉○○村○○路60號住
    處內，以將海洛因摻水後，置入針筒注射血管之方式，施用
    第一級毒品海洛因1 次。嗣於同日，因其為列管毒品人口，
    經警通知前往警局，並得同意採集其尿液送驗後，檢驗結果
    呈嗎啡陽性反應，而知悉上情。
二、案經高雄縣政府警察局岡山分局報告臺灣高雄地方法院檢察
    署檢察官偵查起訴。
    理  由
一、本件被告蕭文聰所犯係死刑、無期徒刑、最輕本刑為3 年以
    上有期徒刑以外之罪，其於準備程序中，就被訴事實為有罪
    之陳述，經本院告知簡式審判程序之旨，並聽取檢察官及被
    告之意見後，合議庭裁定由受命法官獨任進行簡式審判程序
    ，合先敘明。
二、上開事實，業據被告於本院審理時坦承不諱（見本院卷第63
    頁、第68頁反面），且經警採集其尿液送台灣檢驗科技股份
    有限公司檢驗結果，被告尿液呈嗎啡陽性反應，有高雄縣政
    府警察局岡山分局燕巢分駐所毒品案件嫌犯尿液採證檢驗對
    照表、台灣檢驗科技股份有限公司濫用藥物尿液檢驗報告可
    稽（見警卷第4 至5 頁）。爰審酌：（一）氣相層析質譜儀
    （GC／MS）乃目前就藥物篩檢結果必須進一步確認時最常採
    用之確認方法，因此在良好的操作條件之下，以氣相層析質
    譜儀作藥物及其代謝物之定性及定量分析，幾乎不會有偽陽
    性反應產生，業經行政院國軍退除役官輔導委員會台北榮民
    總醫院於83年4 月7 日以（83）北總內字第03059 號函示明
    確。（二）又海洛因係嗎啡經化學合成之半人工合成品，毒
    性倍於嗎啡，其經吸食或施打入人體，經新陳代謝作用又分
    解成嗎啡，故海洛因在進入人體後，均以嗎啡型態排於尿液
    中，故於吸食或施打海洛因者尿液中，可檢出嗎啡陽性反應
    ，業經憲兵司令部80年5 月7 日以（80）鑑驗字第1746號函
    示明確。從而，被告尿液經以氣相層析質譜儀鑑驗後，結果
    呈嗎啡陽性反應，已如前述，是依前開函示意旨，被告自白
    核與事實相符。
三、按毒品危害防制條例於92年7 月9 日修正公布，自93年1 月
    9 日施行，其中第20條、第23條將施用毒品之刑事處遇程序
    ，區分為「初犯」及「5 年內再犯」、「5 年後再犯」。依
    其立法理由之說明：「初犯」，經觀察、勒戒或強制戒治後
    ，應為不起訴處分或不付審理之裁定；經觀察、勒戒或強制
    戒治執行完畢釋放後，「5 年內再犯」者，因其再犯率甚高
    ，原實施之觀察、勒戒及強制戒治既已無法收其實效，爰依
    法追訴或裁定交付審理。至於經觀察、勒戒或強制戒治執行
    完畢釋放後，「5 年後再犯」者，前所實施之觀察、勒戒或
    強制戒治已足以遮斷其施用毒品之毒癮，為期自新及協助其
    斷除毒癮，仍適用「初犯」規定，先經觀察、勒戒或強制戒
    治之程序。從而依修正後之規定，僅限於「初犯」及「5 年
    後再犯」二種情形，始應先經觀察、勒戒或強制戒治程序。
    倘被告於5 年內已再犯，經依法追訴處罰，縱其第3 次（或
    第3 次以上）再度施用毒品之時間，在初犯經觀察、勒戒或
    強制戒治執行完畢釋放5 年以後，已不合於「5 年後再犯」
    之規定，且因已於「5 年內再犯」，顯見其再犯率甚高，原
    實施觀察、勒戒或強制戒治，已無法收其實效，即應依該條
    例第10條處罰（最高法院95年5 月9 日95年度第7 次刑事庭
    會議決議參照）。查被告前因施用毒品案件，經本院以93年
    度毒聲字第1375號裁定送觀察勒戒後，認有繼續施用毒品之
    傾向，經本院以93年度毒聲字第1661號裁定令入戒治處所施
    以強制戒治後，於94年4 月19日執行完畢釋放，並經臺灣高
    雄地方法院檢察署檢察官於94年4 月20日以94年度戒毒偵字
    第199 號為不起訴處分確定。復於96年間，因施用毒品案件
    ，經本院以96年度訴字第1319號判決判處有期徒刑8 月，上
    訴後，經臺灣高等法院高雄分院以96年度上訴字第1239號判
    決撤銷改判為有期徒刑10月確定，嗣經臺灣高等法院高雄分
    院以96年度聲減字第2232號裁定減刑為有期徒刑5 月確定之
    事實，有臺灣高等法院被告前案紀錄表在卷可憑。是被告雖
    係於上開強制戒治執行完畢釋放5 年後再犯本罪，然其前次
    所犯臺灣高等法院高雄分院96年度上訴字第1239號施用毒品
    案件，係在上開強制戒治執行完畢後5 年內所為，而屬「5
    年內再犯」之情形，依最高法院上開決議之意旨，被告本件
    施用海洛因之犯行，應依法論科。從而，本案事證明確，被
    告犯行，堪予認定。
四、核被告所為，係犯毒品危害防制條例第10條第1 項之施用第
    一級毒品罪。被告持有第一級毒品之行為，已為其後施用之
    高度行為所吸收，不另論罪。又被告曾因如事實欄所示犯行
    ，經法院判決如事實欄所示罪刑確定，於99年3 月25日假釋
    期滿未經撤銷視為執行完畢之事實，此有前開前案紀錄表可
    佐，是其5 年以內故意再犯本件有期徒刑以上之罪，為累犯
    ，應依刑法第47條第1 項規定加重其刑。本院審酌被告前經
    強制戒治及有期徒刑執行完畢，猶不思戒除毒癮，顯見其並
    無堅定戒癮之意志，惟念其行為尚未危害他人及其犯後終能
    坦承犯行，態度尚可等一切情狀，量處如主文所示之刑，以
    資警惕。
據上論斷，應依刑事訴訟法第273 條之1 第1 項、第299 條第1
項前段，毒品危害防制條例第10條第1 項，刑法第11條前段、第
47條第1 項，判決如主文。
本案經檢察官王兆琳到庭執行職務。
中    華    民    國    99    年    12    月    22    日
                  刑事第十庭  法  官  方錦源
以上正本證明與原本無異。
如不服本判決應於收受本判決後10日內向本院提出上訴書狀，並
應敘述具體理由，如未敘述上訴理由者，應於上訴期間屆滿後20
日內補提理由書狀於本院（均須按他造當事人之人數附繕本）「
切勿逕送上級法院」。
中    華    民    國    99    年    12    月    22    日
                              書記官  黃勤涵
附錄條文：
毒品危害防制條例第10條第1 項：
施用第一級毒品者，處6 月以上5 年以下有期徒刑。

司法院資訊處製作；財團法人民間司法改革基金會備份。
